臺灣臺南地方法院民事判決　　　　　　　95年度勞訴字第29號
原　　　告　乙○○
　　　　　　　　　　　　29號.
訴訟代理人　羅振宏律師
被　　　告　冠捷航空貨運承攬股份有限公司
法定代理人　甲○○
訴訟代理人　丁○○
上列當事人間請求給付職業災害補償金事件，經本院於民國95年
12月20日言詞辯論終結，判決如下：
    主  文
原告之訴及假執行之聲請均駁回。
訴訟費用由原告負擔。
    事實及理由
一、原告起訴主張：（一）原告於民國92年12月16日任職於被告
    擔任送貨搬貨員，每月薪資逾新臺幣（下同）33,000元，原
    告於93年6月25日工作時，遭重物壓傷背部，受有腰椎脊椎
    骨折及滑脫等傷害，經持續治療及於94年4月間住院行脊椎
    手術，仍遺存運動障害，惟被告於94年2月4日，即以原告無
    法勝任工作等原因而將原告解雇。（二）按勞工因遭遇職業
    災害而致殘廢、傷害時，雇主應依勞動基準法第59條之規定
    予以補償，另雇主終止勞動契約，應依勞動基準法之規定，
    發給勞工資遣費及預告期間之工資，茲將請求被告給付之項
    目、金額，敘述如下：１、資遣費及預告期間之工資：原告
    於被告公司任職逾13個月，爰依勞動基準法第11條、第16
    條及第17條之規定，請求被告給付資遣費35,750元（即13÷
    12×33,000），並給付預告工資22,000元（即3,3000÷30×
    20日），合計為57,750元；２、醫療費用：原告因本件職業
    傷害支付之醫療費用，爰依勞動基準法第59條第1款之規定
    請求補償；３、醫療中不能工作之損害：原告於94年4月27
    日至陽明醫院住院行脊椎手術，術後醫囑自95年4月30日可
    恢復工作，原告於術後因持續背痛及運動障礙，至目前為止
    均未工作，茲自94年4月27日計算至95年4月27日為止，原告
    共12個月不能工作，爰依勞動基準法第59條第2款之規定請
    求補償396,000元（即33,000×12）；４、喪失原有工作能
    力之損害：原告自93年6月25日工作受傷至今將屆2年，經持
    續治療及行脊椎手術後，目前仍持續背痛且遺存運動障礙，
    無法荷重，已喪失原有搬運貨物之工作能力，爰依勞動基準
    法第59條第2款之規定請求補償1,320,000元（即33,000×40
    ）云云。並聲明：(一)被告應給付原告1,842,338元，及自起
    訴狀繕本送達之翌日起至清償日止，按年息百分之5計算之
    利息；(二)願供擔保，請准予宣告假執行。
二、被告則以：（一）原告於92年12月16日任職於被告嘉義站擔
    任運務員，負責收貨、理貨及派送工作，其於93年度請病假
    4天，並於94年1月24日預告公司離職，並休完其特休假，於
    94年2月4日依其意思終止勞動契約，是原告自請離職，被告
    並未以其無法勝任工作予以解雇，從而被告依法並無義務給
    付預告期間工資及資遣費。（二）原告於93年6月25日（星
    期五）工作時，據該站主管丙○○印象所及，並無意外事故
    發生，原告與其他運務員在站內理貨時，只提及腰部舊傷復
    發並無遭重物壓傷背部情事。原告於6月28日起請病假4天，
    只說腰部傷痛，復未提出申請工傷認定之需求，繼而未有就
    醫證明（同一事故），終至自請離職，被告實無從得知原告
    罹有職業災害，而須負雇主補償責任。（三）原告手術原因
    係「94年1月意外跌倒」，而非「93年6月25日被布疋壓到背
    部」：蓋原告自陳遭布疋壓到位置為「背部」，請假事由為
    「腰傷」、長庚診斷為「腰部、第五腰椎滑脫」，是意外壓
    到部位與治療部位，顯有不同，又原告請假（病假而非公傷
    假）復健治療4次，被告從93年6月30日後並無就醫紀錄，顯
    而易見，原告復健後至94年1月間，身體並無明顯不適症狀
    ；據此意外壓到「背部」，並未造成原告需開刀手術治療之
    程度；原告有將二意外（布疋壓到、跌倒）串聯為「同一事
    故」之嫌。（四）再者，即使為職災，原告在職期間未提出
    工傷申請，放任其權利睡眠，致保險給付未能請領，原告亦
    與有過失等語，資為抗辯。並聲明：(一)原告之訴駁回；(二)如
    受不利判決，願供擔保請准免為假執行之宣告。
三、兩造不爭執之事實：
（一）原告自92年12月16日起任職於被告，於被告嘉義站擔任運
      務員，每月薪資除底薪24,000元外含獎金，共計約為
      33,000元。
（二）依據財團法人長庚紀念醫院嘉義分院95年10月19日長庚院
      嘉字第02052號函所載：原告曾於93年6月28日、94年11月
      21日至該院骨科門診，並於93年6月30日、同年7月7日、
      94年12月9日至該院復健科門診；又依據財團法人佛教慈
      濟綜合醫院大林分院95年11月9日第8176號病情說明書所
      載：原告曾於94年3月24日至95年9月6日間至該院門診5次
      ；並依據嘉義陽明醫院95年9月21日函所載：原告曾自94
      年4月27日至同年5月2日間在該院住院治療，並於同年4月
      27日在該院接受「脊椎手術」。依據長庚醫院診斷證明書
      原告在93年6月30日至94年2月4日期間接受復健科門診2次
      ，物理治療8次。原告在94年2月4日離職前都在長庚醫院
      看診並未在其他醫院就診。
（三）原告曾遞假單向被告請病假4日（93年6月28、29、30日及
      同年7月2日）；並於94年2月4日因「適應不良」而離職。
四、得心證之理由：
    原告主張其於93年6月25日上班執行職務期間，因搬運重物
    遭其壓傷背部，受有腰椎脊椎骨折及滑脫等傷害，嗣被告於
    94 年24日以原告無法勝任工作為由而將原告解雇，原告依
    據勞動基準法第11、16、17、59條，自得向被告請求資遣費
    、預告期間之工資及職業災害補償等情，惟為被告所否認，
    並以前詞置辯。是本件所爭執之處，厥為原告所受上述傷害
    是否係於93年6月25日上班執行職務期間，因搬運重物遭壓
    傷背部所致？以及原告係自行辭職或遭被告解雇？
（一）按當事人主張有利於己之事實者，就其事實有舉證之責任
      ，為民事訴訟法第277條本文所規定。本件有關原告主張
      其於93年6月25日上班執行職務期間，因遭重物壓傷背部
      ，受有腰椎脊椎骨折及滑脫等傷害一節，為被告所否認，
      則原告自應就其主張事實，負舉證責任。原告固舉證人即
      其同事林順龍到庭作證並提出行政院衛生署（劉興調接骨
      師）93年6月25日第143號損傷接骨診斷證明書、長庚紀念
      醫院93年6月30日、94年11月21日、95年12月6日診斷證明
      書、陽明醫院94年7月25日勞工保險傷病診斷書、財團法
      人佛教慈濟綜合醫院大林分院94年7月28日、95年1月2日
      診字第A00000000號醫療診斷證明書暨長庚紀念醫院、陽
      明醫院、財團法人天主教聖馬爾定醫院、財團法人佛教慈
      濟綜合醫院大林分院、行政院衛生署朴子醫院等醫院之醫
      療費用收據各數紙為證。惟查，證人林順龍到院雖證稱：
      其係於在93年6月與原告分在同壹組搬貨，當天下午5、6
      點，其與原告搬貨丟到貨車時，原告因30公斤重之布疋掉
      下來，砸到原告背部，原告就說他背痛：：後續原告就醫
      情形及有無向公司陳報我不清楚云云，惟其另證稱：原告
      壓到後還是繼續工作沒有休息，仍把剩下之工作繼續搬完
      ，因為只有我們在公司，所以沒有向主管報告等語（95年
      10月11日言詞辯論筆錄第1頁參照），核與原告主張：當
      天受傷之後，同事先要我在旁休息，後來主管林金生詢問
      我受傷情況一節，並不相符，且原告與證人林順龍係屬同
      事，其證詞有無偏頗原告之虞，亦啟人疑竇，是證人林順
      龍之證言，尚難遽以採信，況就證人林順龍亦表示其事後
      就原告之就醫情形及受傷狀況並不清楚以觀，縱使證人林
      順龍於93年6月25日確有目賭原告遭布疋掉落，砸中背部
      之情事，然其傷勢如何，與嗣後之手術有無關連，證人亦
      無法為原告有利之說明，且觀之證人林順龍另證述：原告
      至94年底始向被告請求職業災害補償等語（95年10月11
      日言詞辯論筆錄第1頁參照），足見原告於94年底即距該
      事故業已時隔年餘之時，始向被告請求職業災害補償，則
      證人林順龍所目擊之事故，是否為原告所主張傷害之肇因
      ，亦非無疑；綜上，尚難僅以證人林順龍之證詞，逕認原
      告所受傷害確係由該事故所造成。
（二）再者，原告固持上開醫院診斷書及醫療費用收據，主張其
      係於執行職務受傷後，分別至長庚紀念醫院、陽明醫院等
      醫院就診治療，並經長庚醫院及陽明醫院診斷出其係受腰
      椎脊椎骨折及滑脫等傷害。然上開醫療費用收費僅能證明
      曾至上開醫院就診，尚不足證明原告曾因執行職務而受傷
      之事實；又本院向長庚紀念醫院、陽明醫院函詢原告病況
      ，經財團法人長庚紀念醫院嘉義分院於95年10月19日以（
      95）長庚院嘉字第01052號函回覆謂：「：：二、許君係
      93 年6月28日至本院骨科門診，病症為下背痛及第5腰椎
      、第1薦椎滑脫，其主訴為下彎時會痛，造成原因為退化
      性及舊傷，：：」等語，又於95年11月20日以（95）長庚
      院嘉字第01176號函復謂：「：：本院95年10月19日95長
      庚院嘉字第01052號函中退化性指長期從事負重工作導致
      負重之關節產生病變，而舊傷定義為此疾病至少存在1年
      以上」等語，此有上開財團法人長庚紀念醫院嘉義分院函
      附卷可稽，是查，原告係自92年12月16日起任職於被告擔
      任運務員，距離其主張因執行職務受傷之時即財團法人長
      庚紀念醫院嘉義分院，僅有半年多之隔，況原告係擔任運
      務員，工作內容為取件或送件之貨運司機，而搬運之貨物
      雖有重物但亦有輕物，為兩造所不爭執，參以原告於在任
      職於被告前，並未有長期從事負重工作之情形，亦為兩造
      所不爭執，並有原告所提南山人壽保險股份有限公司95年
      12月19日南壽中執約字第0318號業務人員終止合約證明書
      、學霖文理補習班95年12月20日服務證明書附卷可查，據
      此，原告是否僅得因短短半年擔任運物員之工作，即造成
      因「長期從事負重工作」而導致關節產生病變，恐有疑問
      ；至於，若原告係因舊傷造成本件傷害，則該傷害至少應
      於1年以前即已存在，而原告係於93年6月28日至長庚醫院
      就診，往前推算1年，顯非在被告處任職時所致，則其成
      傷自亦應與在被告處任職無關。再查附卷之嘉義陽明醫院
      95年9月21日函復本院函詢謂：「：：２、主訴原因依病
      歷記載如下：一、二年前因『跌倒』撞倒背部，長期在長
      庚做復健，：：」等語，顯與原告主張其係因搬運貨物，
      遭貨物撞倒腰部受傷云云不符，按醫師對於病症原因之詢
      問事關其用藥處置，依常情病患應據實回答，而醫師亦無
      故為不實記載之必要，原告上開對病因之主訴應屬可信，
      據此，若原告受傷係因偶發事故搬貨壓傷所致，其豈會告
      知醫師係「一、二」年前「跌到」所致，是原告所主張之
      腰背傷，是否確係於93年6月25日值勤搬運貨物所造成，
      尚難以證明。
（三）又衡諸常情，倘若原告確係因執行職務而遭致受傷，為保
      障自身權益，於當時受傷之際，應會積極主動向主管陳報
      其因公受傷之情事，並向被告請求職業災害補償，惟查，
      證人即原告之組長丙○○證述：隔天原告有跟我反應說他
      腰在痛，沒有問他為何腰痛，原告之後就請假等語（95年
      11月22日言詞辯論筆錄第2頁參照），足見原告當時雖有
      向主管表示腰痛，但並未主動表示其係因執行公務而受傷
      之情事，卻遲至94年底始向被告請求給付職業災害補償，
      與常理有違，再參以原告於93年6月28、29、30日及同年7
      月2日向被告請假，請假理由雖為腰部復健，然其請假之
      假別係為病假，而非因公受傷之公傷假，此有被告員工請
      假單4紙附卷可憑，另復以，原告主張其係於93年6月25日
      因執行業務成傷云云，惟原告於當時非但未向被告請求職
      業災害補償，卻於94年1月24日以「適應不良」為由，向
      被告申請離職，此有原告公司員工離職申請單1紙附卷可
      據，凡此種種均與常情有違，是其主張其確有因執行業務
      成傷之事實云云，猶難採信。
（四）再者，即使原告曾於93年6月25日因搬貨物而遭壓傷，惟
      查，原告亦自承：在遭貨物壓傷後，至94年2月4日離職前
      ，其僅在長庚醫院就診治療等語，然據原告所提出之長庚
      紀念醫院95年12月6日診斷證明書載明：原告於93年6月30
      日至94年2月4日期間，至該院接受復健科門診2次、物理
      治療8次等語，足見原告在於93年6月30日至94年2月4日長
      達7月，其間僅至復健科門診2次、物理治療8次，其復健
      密度僅約每月1次，復健密度甚低，顯見當時受傷程度並
      不嚴重，是否會導致嗣後須加以手術治療之程度，誠有疑
      問，又參酌原告所提出醫療費用收據所示，原告於94年2
      月4日離職後，遲至94年3月24日始有至財團法人佛教慈濟
      綜合醫院大林分院就診之紀錄，此有該院95年11月9日第
      8176號病情說明書附卷可考，觀其前後兩次就診紀錄相隔
      近兩個月，且就診醫院不同，則該兩次就診之傷害是否同
      一，或均與於93年6月25日時執行職務有關，亦有疑問，
      原告均未能舉證以實其說，復以原告係遲至94年4月27 日
      至陽明醫院進行手術治療，距原告所主張遭貨物壓傷之時
      即93年6月25日間隔久遠始進行手術，則其後之脊椎傷害
      是否與其所述93年6月5日執行職務遭貨物壓傷所受之傷害
      有關，亦無法證明，是本院尚難為有利於原告之認定。
（五）末按依勞動基準法第11條至18條之規定，勞動契約合法終
      止及關於雇主給付預告期間工資、資遣費之情形，可分為
      ：１、單方片面終止：又可區分為由雇主一方終止契約及
      由勞工終止契約之情形：（１）由雇主終止契約之情形：
      依勞動基準法第11條之規定須經預告，且依同法第17條
      規定須發給資遣費；依同法第12條之規定，不須預告且
      不須發給資遣費；依同法第13條但書之規定：依同法第
      16、17條規定，須經預告且須發給資遣費；（２）由勞工
      終止契約之情形：依同法第14條規定，勞工不須經預告
      但可請求資遣費；依同法15條規定，勞工須經預告，且
      依同法第18條第1款規定，不得請求資遣費。２、合意終
      止：可分為勞工自請辭職經雇主同意，或勞工同意雇主所
      提出終止勞動契約之要求，而在合意終止之情形，除雙方
      協議給付資遣費外，否則勞工並無資遣費之請求權。是勞
      工依據同法第16、17條規定，請求預告期間之工資及資遣
      費，係以雇主終止契約為前提，倘係由勞工終止契約或合
      意終止契約者，則不與焉；又於勞工片面單方表示離職或
      合意終止契約者，雇主並無遵守預告期間之義務；另勞工
      於無同法第14條第1項各款情形而單方片面表示終止契約
      ，或合意終止契約但無支付資遣費協議之情形，勞工亦無
      請求資遣費之權利。查本件兩造間之勞動契約，係由原告
      於94年1月24日向被告申請離職而終止，已於前述，是原
      告主張：係由被告單方片面終止契約云云，並不足採，既
      非由被告單方片面終止契約，原告依據同法第16、17條規
      定，請求預告期間之工資及資遣費，自無理由；再者，被
      告並無同法第14條第1項各款情形，兩造間亦無任何給付
      資遣費之協議，觀之上開規定及說明，原告亦無依上開其
      他規定請求資遣費之餘地；綜上，原告請求被告給付請求
      資遣費、預告期間之工資，均難謂有理。
（六）綜上，原告並未能積極舉證其腰椎脊椎骨折及滑脫等傷害
      ，係因職業災害所致，又被告亦無遵守預告期間及給付資
      遣費之義務，原告依據勞動基準法第11、16、17、59條，
      向被告請求給付資遣費、預告期間之工資及職業災害補償
      費，即非有據，應予駁回。
五、綜上所述，原告依據勞動基準法第11、16、17、59條之規定
    ，請求被告給付資遣費、預告期間之工資及職業災害補償費
    共計1,842,338元及自起訴狀繕本送達之翌日起至清償日止
    ，按年息百分之5計算之利息，為無理由，應予駁回。又原
    告之訴既經駁回，則其假執行之聲請亦失所附麗，應併予駁
    回。
六、本件事證已臻明確，兩造其餘主張、陳述及其所提證據，經
    審酌與本院前揭判斷不生影響，毋庸再予審酌，併此敘明。
七、訴訟費用之依據：民事訴訟法第78條。
中　　華　　民　　國　　96　　年　　1 　　月　　3 　　日
                      民事第一庭法　官　周素秋
以上正本係照原本作成
如對本判決上訴，須於判決送達後20日內向本院提出上訴狀
中　　華　　民　　國　　96　　年　　1 　　月　　3 　　日
                                書記官　陳志德
